【裁判字號】    92,毒抗,14
【裁判日期】    920129
【裁判案由】    毒品危害防制條例
【裁判全文】
臺灣高等法院刑事裁定                              九十二年度毒抗字第一四號
    抗告人
    即被告  甲○○  男  二十二.
右抗告人，因毒品危害防制條例案件，不服臺灣臺北地方法院九十一年度毒聲字第二
五四二號，中華民國九十一年十二月十六日第一審裁定（聲請案號：臺灣臺北地方法
院檢察署九十一年度聲觀字第一六二七號），提起抗告，本院裁定如左：
    主  文
抗告駁回。
    理  由
一、抗告人抗告意旨略以：檢察官及原審法官不理被告供述，制式片採由相關檢驗機
    構作成之尿液檢驗報告書記載，認卷附之毒品陽性返應記載即足推認被告有施用
    ＭＤＭＡ二級毒品之行為，因被告既未施用ＭＤＭＡ二級毒品，自不可能生被告
    尿液被檢測出施用ＭＤＭＡ二級毒品之殘留；報載或有辦案警局人員涉有不法，
    將檢測之尿液掉包，致可能生據以認定被告有施用毒品之尿液，因掉包或誤加標
    示後，檢測機關誤以他人之尿液認為被告本人之尿液，而發生張冠李戴之錯誤情
    形，並據以接受檢測製作檢測報告書，檢測之尿液與被告在警局提供之尿液，二
    者是否一致實有存疑；目前採用作檢測毒品之方法，乃依生化科學原理加以檢測
    ，惟實尚有其窮，事實上應絕無確無鑿疑之證據，因藥物成分與毒近似，致以目
    前使用檢驗方式檢測服用藥物人之尿液後，發生誤認有施用毒品之陽性反應情事
    云云。
二、按犯毒品危害防制條例第十條之罪者，檢察官應先將被告送勒戒處所觀察、勒戒
    ，同條例第二十條第一項定有明文；又上述觀察、勒戒，應由檢察官先向法院聲
    請裁定，亦乃觀察勒戒處分執行條例第三條第一項所規定。經查：(一)抗告人即被
    告甲○○於九十一年七月七日十三時三十分許在臺北市松山區○○○路○段二五
    九號地下一樓之「市招外灘酒店」內因涉犯施用毒品嫌疑為警查獲，經警帶回於
    同日二十一時二十七分許製作筆錄並採集尿液，被告為警查獲後所採集之尿液，
    先後經臺北市立療養院以酵素免疫分析法、薄層層析法檢驗，及法務部調查局分
    以螢光偏極免疫分析法初檢及氣相層析質譜儀復驗以排除偽陽性反應結果，均呈
    ＭＤＭＡ陽性反應，此有臺北市立療養院煙毒尿液檢驗報告書、法務部調查局檢
    驗通知書各一紙在卷可考；被告警訊時自陳：該尿瓶為伊本人所排尿裝罐並當伊
    面封裝等語；再被告於警訊及偵查中均未否認採尿，且檢驗機關所檢驗之檢體均
    以編號（甲一一三七）記載，僅於臺北市政府警察局松山分局毒品案件尿液委驗
    單上方記載抗告人姓名，他人應無法得知受驗尿夜係屬何人，是抗告人空言其尿
    液可能被掉包，否認施用毒品，辯稱檢驗之尿液非其尿液云云，自不足採。(二)被
    告為警查獲後所採集之尿液，先後經臺北市立療養院以酵素免疫分析法、薄層層
    析法檢驗，及法務部調查局分別以螢光偏極免疫分析法初檢及氣相層析質譜儀復
    驗，而氣相層析質譜儀分析法為目前最具公信力之檢案方法，可排除受驗毒品之
    偽陽性反應結果；又服用相關管制藥物人之尿液檢驗有施用毒品之陽性反應，係
    因該類管制藥品確實含有嗎啡成分，因而檢驗結果呈毒品陽性反應，非因藥物成
    分與毒品近似之故，然被告並未主張服用藥物，且ＭＤＭＡ亦未供醫療用途。綜
    上，被告於警訊及偵查中均未否認採尿，復未提出事証以供鑑驗，僅空言未施用
    ＭＤＭＡ二級毒品，辦案警局人員可能涉有不法，將其尿液掉包或誤加標示後，
    檢測機關誤以他人之尿液認作被告本人提供之尿液，發生張冠李戴之錯誤，及質
    疑檢測毒品方法之準確性云云，自不足採；核抗告人所為，係犯毒品危害防制條
    例第十條第二項之罪，原審依檢察官之聲請，依毒品危害防制條例第二十條第一
    項前段及觀察勒戒處分執行條例第三條第一項之規定，裁定抗告人送勒戒處所觀
    察、勒戒裁定，並無不合，本件抗告無理由，應予駁回。
據上論斷，應依刑事訴訟法第四百十二條，裁定如主文。
中    華    民    國      九十二      年      一      月    二十九      日
                          台灣高等法院刑事第二十庭
                              審判長法  官  葉  麗  霞
                                    法  官  李  錦  樑
                                    法  官  李  春  地
右正本證明與原本無異。
不得再抗告。
                                    書記官  柳  秋  月
中    華    民    國      九十二      年      一      月     三十       日


司法院資訊處製作；財團法人民間司法改革基金會備份。
